【裁判字號】    97,訴,95
【裁判日期】    970605
【裁判案由】    確認股東關係不存在
【裁判全文】
臺灣基隆地方法院民事判決                97年度訴字第95號
原      告  乙○○
訴訟代理人  蔡文玉律師（兼送達代收人）
複代理人    甲○○
被      告  克勇有限公司
法定代理人  丙○○
上列當事人間請求確認股東關係不存在事件，本院於97年５月26
日辯論終結，茲判決如下：
    主  文
確認原告與被告間股東之關係不存在。
訴訟費用新臺幣參仟元由被告負擔。
    事實及理由
一、本件被告公司雖經經濟部以民國（下同）89年１月31日經89
    中字第089658885.號函撤銷登記在案（此業經本院依職權向
    公司主管機關調取該公司之登記卷宗核閱明確），惟依公司
    法第24條及第25條規定，「解散之公司除因合併、分割或破
    產而解散外，應行清算。」；「解散之公司，於清算範圍內
    ，視為尚未解散。」被告公司因尚未清算，故尚有當事人能
    力，先予敘明。又被告公司目前登記之負責人「丙○○」雖
    到場否認渠為被告公司之負責人，指稱被告公司之實際負責
    人乃訴外人「陳子毅」云云；惟依被告公司之登記卷宗所載
    ，被告公司目前登記之負責人確為「丙○○」，並非「陳子
    毅」，故在「丙○○」申請變更（或更正）公司登記渠非被
    告公司之負責人前，仍應認「丙○○」係被告公司之負責人
    而得代表被告公司應訴，亦先予敘明。
二、原告主張：渠從不認識被告公司，亦未自被告公司股東王木
    謙受讓股份及出資100.萬元，卻遭被告公司偽以「83年５月
    14日股東同意書」全體股東同意渠承受退股股東王木謙所轉
    讓之部分出資額100.萬元，而向前省政府建設廳申請變更登
    記渠為被告公司之股東，嗣經財政部臺灣省北區國稅局基隆
    分局向渠追討被告公司積欠之稅款，渠向臺灣臺北地方法院
    檢察署提出告訴（即96年度偵字第3479號）後，卻因刑事訴
    追時效已消滅，而遭該署為不起訴處分確定，致渠是否具有
    被告公司股東身分，如不訴請確認，則渠在被告公司清算人
    權利義務是否存在，即無法明確，渠在私法上之地位即有受
    侵害之危險，亦即倘渠能取得本件確認之訴之勝訴判決，即
    得持以向主管機關辦理更正登記，以除去渠目前仍登記為被
    告公司股東所引致之法律關係上不安狀態，而有即受確認判
    決之法律上利益等情，為此提起本件訴訟，請求判決「確認
    原告與被告間股東關係不存在」。
三、被告公司登記之法定代理人「丙○○」到場坦承：被告公司
    登記卷宗內原告等人之身分證影本，係渠未經原告同意交予
    被告公司實際負責人陳子毅無訛。惟以：渠並非被告公司之
    負責人；被告公司之實際負責人係「陳子毅」；渠亦為被害
    人；渠曾告訴「陳子毅」偽造文書，因「陳子毅」逃逸無蹤
    ，業經臺灣基隆地方法院檢察署發布通緝在案，有「臺灣基
    隆地方法院檢察署併案通緝書」可證。渠建議原告若要告，
    應告代辦公司登記之會計師、被告公司之前負責人張嘉龍及
    被告公司之實際負責人「陳子毅」等語，資為抗辯。
四、查原告主張之上開事實，業據其提出「經濟部95年11月09日
    經授中字第09533948400.函」、「經濟部96年04月25日經授
    中字第09632007670.號函」、被告公司變更登記事項卡、臺
    灣臺北地方法院檢察署96年偵字第3479號檢察官不起訴處分
    書及財政部臺灣省北區國稅局基隆市分局北區96年01月11日
    國稅基市四字第0961001513號函（均為影本）為證，並經本
    院依職權向公司登記之主管機關調取被告公司之登記卷宗互
    核相符，此外復有被告公司登記之法定代理人丙○○提出之
    「臺灣基隆地方法院檢察署併案通緝書」可資參證，原告應
    非被告公司之股東，而係遭「陳子毅」等人以偽造文書之方
    式登記為被告公司之股東無訛，原告之主張自堪信為真實。
五、原告既非被告公司之股東，竟遭他人以偽造文書之方式登記
    為被告公司之股東，而被告公司業已被主管機關撤銷登記在
    案，依法應進行清算，並已被稅捐主管機關追討稅款及可能
    裁罰，故原告如不確認渠與被告公司間之股東關係不存在，
    渠在法律上不安之狀態將不能除去，從而，原告訴請確認渠
    與被告公司間之股東關係不存在，自屬正當，應予准許。至
    「丙○○」如確非被告公司之負責人，亦可如本件原告訴請
    確認渠與被告公司間之股東關係不存在，併予敘明。
六、訴訟費用3,000.元，依民事訴訟法第78條之規定，應由敗訴
    之被告公司負擔，爰一併確定其數額如主文第２項所示。
七、據上論結，本件本訴原告之訴為有理由，依民事訴訟法第78
    條，判決如主文。
中    華    民    國    97    年    6     月    5     日
                  民事庭法      官  林金發
以上正本係照原本作成。
如不服本判決，應於本判決送達後20日內向本院提出上訴狀（應
付繕本）及繳納上訴裁判費，上訴於臺灣高等法院。
中    華    民    國    97    年    6     月    5     日
                        法院書記官  陳錦進


司法院資訊處製作；財團法人民間司法改革基金會備份。
